【裁判字號】    92,國貿上,1
【裁判日期】    921104
【裁判案由】    給付買賣價金
【裁判全文】
臺灣高等法院民事判決                              九十二年度國貿上字第一號
    上  訴  人  華宇電腦股份有限公司
    法定代理人  李森田
    訴訟代理人  陳世寬律師
                董浩雲律師
                黃金洙律師
                林政憲律師
    被  上訴人  新加坡商映泰格電腦公司
    法定代理人  Tay Swe.
    訴訟代理人  李念祖律師
                朱蕙敏律師
    複  代理人  牛豫燕律師
當事人間請求給付買賣價金事件，上訴人對於中華民國九十一年十二月三十一日臺灣
臺北地方法院八十八年度國貿字第二二號第一審判決提起上訴，本院於九十二年十月
二十一日言詞辯論終結，判決如下：
    主      文
上訴駁回。
第二審訴訟費用由上訴人負擔。
    事實及理由
一、程序方面：
  (一)按「查訴之預備的合併，以原告所主張之數項法律關係不能並存為其要件。法院
    應就先位之訴先為審判，必待先位之訴無理由時，始得就預備之訴調查裁判。查
    本件被上訴人於第一審起訴，係本於所有權人之物上請求權，主張系爭建物無權
    占其土地，訴請白○旺拆除系爭建物。因白○旺上訴原審後，抗辯系爭建物為繼
    承其父之遺產，為其兄弟公同共有，始於原審追加白○墩、白○標、白○榜、白
    ○容為共同被告，主張如白○旺抗辯屬實，則請求上開追加共同被告與白○旺共
    同拆除系爭建物，其所依據之法律關係相同，不生訴之預備合併問題，僅係一種
    預備之攻擊防禦方法。被上訴人以備位聲明求為判決，原審未予闡明，既維持第
    一審就被上訴人先位聲明部分之判決，又就其備位聲明加以裁判，自有可議。」
    （最高法院八十三年度台上字第二七八四號判決要旨參照）。次按「和解，當事
    人如以他種之法律關係或以單純無因性之債務約束等，替代原有之法律關係而成
    立者，為屬於創設性之和解；倘以原來而明確之法律關係為基礎而成立者，則屬
    認定性之和解。以原來明確之法律關係為基礎而成立之和解，僅有認定效力，債
    權人非不得依原來之法律關係，訴請債務人給付，祇法院不得為與和解結果相反
    之認定而已。」（最高法院八十八年度台上字第一四三號判決要旨參照）。經查
    ：被上訴人於八十八年六月二十一日起訴主張上訴人於八十六年十月間向被上訴
    人訂購三萬台三吋硬碟機，兩造約定該三萬台硬碟機分二批交付，第一批數量為
    一萬台，每台單價美金（下同）一百五十七元；第二批數量為二萬台，每台單價
    一百四十三元，被上訴人依約給付第一批貨物，上訴人亦已給付第一批貨物之全
    部價金，上訴人另請求將第二批硬碟機之交貨數量縮減為一萬五千台，被上訴人
    亦依原訂期限交付一萬五千台硬碟機與上訴人，該一萬五千台硬碟機每台單價為
    一百四十三元，總價款共計為二百一十四萬五千元，上訴人遲未給付予被上訴人
    ，因而依據買賣關係請求上訴人給付上開價金等語。被上訴人於九十一年二月二
    十六日復主張兩造對於給付價金，因上訴人主張系爭硬碟機有瑕疵，關於此爭議
    兩造已於八十七年三月十日達成和解，請求上訴人應依兩造間之和解協議給付一
    百六十一萬四千一百七十五元予被上訴人等情。則被上訴人前開主張所依據之法
    律關係均係基於買賣關係而請求給付價金，且前揭和解係就原來明確之前揭買賣
    關係所生之買賣價金請求權為基礎而成立，並被上訴人於本院審理時，亦主張該
    和解為認定性和解，兩造間之法律關係不變，僅須受和解限制（兩造對於前揭和
    解是否成立有爭議，詳如后述）。是揆諸首揭說明，被上訴人前後之主張，即不
    生訴之預備合併問題，被上訴人於九十一年二月二十六日之主張及備位聲明，核
    其性質僅係一種預備之攻擊防禦方法，被上訴人於原審以之為備位聲明並求為判
    決，殊有誤解，尚不影響該主張僅係預備攻防方法之性質。原判決理由欄第七項
    表示：「：：：從而，原告（即被上訴人）『備位之訴』依據和解契約，請求被
    告（即上訴人）給付一百六十一萬四千一百七十五元，及自起狀繕本送達翌日起
    （八十八年七月九日起）至清償日止，按年息百分之五計算之利息，為有理由，
    應予准許。『逾此部分之先位請求為無理由』，應予駁回。」等語，係就被上訴
    人先位請求為一部勝訴，一部敗訴；就備位之訴（攻防）為被上訴人有理由之審
    認，上訴人指原審係就被上訴人先位聲明之訴為全部敗訴，就被上訴人備位聲明
    之訴為勝訴之判決云云，亦屬誤會，併此敘明。
  (二)按告知訴訟乃當事人一造於訴訟繫屬中，將其訴訟告知於因自己敗訴而有法律上
    利害關係之第三人，以促其參加訴訟。而所謂有法律上利害關係之第三人，係指
    本訴訟之裁判效力及於第三人，該第三人私法上之地位，因當事人之一造敗訴，
    而將致受不利益，或本訴訟裁判之效力雖不及於第三人，而第三人私法上之地位
    因當事人之一造敗訴，於法律上或事實上依該裁判之內容或執行結果，將致受不
    利益者而言（最高法院五十一年台上字第三０三八號判例要旨參照）。本件被上
    訴人起訴主張上訴人應依買賣關係給付價金，因上訴人認為系爭硬碟機有瑕疵，
    於八十七年三月九日致函被上訴人，兩造並於同年月十日達成和解，而請求上訴
    人應依兩造間之和解協議給付一百六十一萬四千一百七十五元予被上訴人等情，
    經原審判命如數給付，上訴人以受告知人乙○○當時係上訴人公司之總經理，受
    告知人甲○○則係上訴人公司之採購部經理，均未盡善良管理人之注意，於協商
    過程，顯有疏失，且並無代上訴人與被上訴人和解之權限，上訴人如受敗訴判決
    ，依法得對乙○○及甲○○主張民法第一百八十四條第一項及第五百四十四條之
    賠償責任，揆諸上開判例意旨，乙○○及甲○○因上訴人之敗訴而有法律上利害
    之關係，上訴人依民事訴訟法第六十五條之規定聲請告知訴訟，應予准許，惟渠
    等經受告知後，亦均未參加訴訟，併予敘明。
二、本件被上訴人起訴主張：上訴人於八十六年十月間向被上訴人訂購三萬台三吋硬
    碟機，兩造約定該三萬台硬碟機分二批交付，第一批數量為一萬台，每台單價美
    金一百五十七元；第二批數量為二萬台，每台單價一百四十三元。被上訴人依約
    給付第一批貨物，上訴人亦已給付第一批貨物之全部價金，上訴人另請求將第二
    批硬碟機之交貨數量縮減為一萬五千台，被上訴人亦依原訂期限交付一萬五千台
    硬碟機與上訴人，該一萬五千台硬碟機每台單價為一百四十三元，總價款共計為
    二百一十四萬五千元，上訴人遲未給付予被上訴人，因而依據買賣關係請求上訴
    人給付上開價金，惟因上訴人認為系爭硬碟機有瑕疵，於八十七年三月九日致函
    被上訴人，兩造並於八十七年三月十日達成和解，上訴人應依兩造間之和解協議
    給付一百六十一萬四千一百七十五元予被上訴人。中國機械工程學會之鑑定結果
    ，雖謂系爭硬碟有瑕疵，惟系爭硬碟業經被上訴人交貨逾三年，且上訴人亦自承
    系爭硬碟均曾加拆封組裝後再為拆卸，鑑定採樣當日被上訴人所見，上訴人就硬
    碟之存放多隨意重疊堆積，更未全數以原廠防靜電保護袋及原廠箱封存，鑑定人
    就所採樣本檢測出之瑕疵，殆極可能乃上訴人儲藏或人員操作不當所生。依兩造
    間之訂價單第一條之約定，被上訴人於交貨後正常檢驗約七天至十天，惟上訴人
    自承逾正常檢查期限且未通知被上訴人，且該等瑕疵亦非「依通常檢查程序不能
    發現者」，依民法第三百五十六條規定，應視為上訴人已承認其所受領之物，不
    得再主張瑕疵擔保請求權。又依上訴人致被上訴人八十七年三月九日函，上訴人
    清楚顯示上訴人所提之和解方案，係針對上訴人交付之全部硬碟之瑕疵爭議為之
    ，且上訴人要求減少之價金之計算基礎，亦以被上訴人所交付之「全數」二萬五
    千台為準，並從中計算不良率為百分之十，並據以扣除同比例之價金，顯見上訴
    人係針對被上訴人交付之所有硬碟提出一完全且終局之和解方案，而被上訴人亦
    係就此認知，同意前揭和解方案等情（被上訴人於原審之訴先位聲明係起訴請求
    上訴人給付二百十四萬五千元，及自起訴狀繕本送達上訴人翌日起至清償日止，
    按週年利率百分之五計算之利息，備位聲明係請求上訴人給付一百六十一萬四千
    一百七十五元，及自起訴狀繕本送達上訴人翌日起至清償日止，按週年利率百分
    之五計算之利息，原判決僅命上訴人給付被上訴人一百六十一萬四千一百七十五
    元及其利息，未據被上訴人就敗訴部分聲明不服，從而超過原判決命上訴人給付
    被上訴人一百六十一萬四千一百七十五元及其利息部分，不在本院審酌範圍之內
    ）。並聲明：上訴駁回。
三、上訴人則以：上訴人於八十七年初發現被上訴人所交付之系爭硬碟機有絕緣不良
    及無法讀取資料之瑕疵，乃依約通知被上訴人負責檢修，被上訴人收受通知後，
    即派遣訴外人即在台代表張文和率同技術人員至上訴人公司，以更換韌體方式進
    行瑕疵修補，並由被上訴人架設分類儀器進行硬碟機之類分測試，上訴人為配合
    被上訴人瑕疵修補工作之進行，陸續支出相關之材料及人工費用不貲，上訴人於
    被上訴人瑕疵修補工作完畢後之八十七年三月九日發出通知函，要求返還瑕疵代
    墊費用、退還百分之十瑕疵硬碟機、預留百分之五硬碟機價款為保證金，並於四
    月中旬測試完畢後再付清良品價款及退回瑕疵品等，顯係原買賣契約之補充約定
    ，被上訴人未予爭執，隨即於同年月十日簽回該通知函，上訴人既未有任何權利
    拋棄之讓步意思表示，尤其未有就硬碟機日後瑕疵為一次解決之承諾，且上訴人
    公司之採購經理甲○○亦未經和解之特別授權，故系爭通知函非和解契約。而縱
    系爭通知函屬和解契約之性質，兩造事後並無受拘束之意，應認已合意解除系爭
    通知函之約定，況依原審所認，被上訴人於八十七年三月十日已成立和解價金請
    求權，其既未於八十九年三月八日前起訴，本件買賣價款請求權亦已罹於民法第
    一百二十七條所規定之二年時效。尤有進者，被上訴人遲至九十一年二月二十六
    日始重新主張系爭通知函之價金，其間已歷三年六個月未行使權利，並因其不斷
    催告主張原買賣契約之法律關係，足以引起上訴人之正當信任，認為兩造之權利
    義務係以原買賣契約之法律關係為準，乃竟突然回到八十七年三月九日系爭通知
    函之主張，實屬違背誠信原則，上訴人自得以權利失效抗辯。又系爭通知函之內
    容並不包括因BIOS未能辨識硬碟、平均搜尋時間、傳輸速度等，與原買賣約定之
    Silhouette 2160 硬碟規格不符所生之爭執，上訴人亦未有拋棄任何權利之意思
    表示，就被上訴人交付有瑕疵之一萬四千五百十九台硬碟機，因前述瑕疵所生之
    損害，上訴人仍得依原買賣之法律關係主張權利，故上訴人就其中八千三百七十
    三台硬碟機無法使用部分，可主張同時履行抗辯權，並拒絕給付一百十九萬七千
    三百三十九元；另就六千一百四十六台硬碟機部分，可主張八十四萬八千一百四
    十八元之損害賠償，連同已支付更換韌體工資及材料費用二萬零三百五十元，合
    計二百零六萬五千八百三十七元，再加上自八十八年九月十六日起算之違約金，
    被上訴人之請求尚不足以清償上訴人所受之損害。再退步言，縱系爭通知函為和
    解之要約，被上訴人亦自認於八十七年三月十日簽字同意系爭通知函，則和解契
    約自應拘束兩造，因此兩造合意解除契約之部分，僅為二萬五千台預估百分之十
    之瑕疵硬碟機即二千五百台，上訴人於八十七年四月中旬測試後，共發現八千三
    百七十三台瑕疵硬碟機，扣除合意解約之二千五百台，尚餘五千八百七十三台瑕
    疵硬碟機，價金為八十三萬九千八百三十九元，上訴人自得依約拒絕付款，並退
    還八千三百七十三台瑕疵硬碟機，至於另就六千一百四十六台硬碟機部分，既不
    在系爭通知函之範圍，上訴人得要求被上訴人更換補足，亦得行使同時履行抗辯
    權，拒絕該部分價款八十七萬八千八百七十八元之給付，合計一百七十一萬八千
    七百十七元，亦遠超過被上訴人之請求。此外，上訴人於發出系爭通知函時並不
    知道被上訴人所交付之二萬五千台硬碟機，高達百分之五十八，即約一萬四千五
    百台之硬碟機，具有非經測試無從發現之瑕疵，故得於訴訟上依情事變更原則主
    張原買賣應有之權利，即同時履行抗辯權、債務不履行之損害賠償及違約金請求
    ，連同已支付之更換韌體費用，合計早已逾越被上訴人之第一審請求範圍，又被
    上訴人於簽回系爭通知函後，約莫十日即行宣告破產，現仍於破產程序處理中，
    不論依原買賣契約，或依系爭通知函內容，被上訴人均負有履行完全給付及瑕疵
    擔保之對待給付義務，而其於宣告破產後，顯已喪失履行能力，上訴人爰依民法
    第二百六十五條之規定，主張不安抗辯權等語置辯。並聲明：(一)原判決關於命上
    訴人給付部分，及上開部分之假執行宣告，暨命上訴人負擔訴訟費用之裁判均廢
    棄。(二)右開廢棄部分，被上訴人在第一審之訴及其假執行之聲請均駁回。
四、兩造不爭執之事實：
    上訴人於八十六年十月間向被上訴人訂購三萬台三吋硬碟機，兩造約定該三萬台
    硬碟機分二批交付，第一批數量為一萬台，每台單價美金一百五十七元；第二批
    數量為二萬台，每台單價一百四十三元。被上訴人依約給付第一批貨物，上訴人
    亦已給付第一批貨物之全部價金，上訴人另請求將第二批磁碟機之交貨數量縮減
    為一萬五千台，被上訴人亦依原訂期限交付一萬五千台磁碟機與上訴人，該一萬
    五千台磁碟機每台單價為一百四十三元，總價款共計為二百一十四萬五千元之事
    實，為兩造所不爭執，並有訂購單影本在卷可稽（見原審卷第八及九頁），堪信
    為真實。
五、被上訴人主張其依據買賣關係請求上訴人給付價金，惟因上訴人認為系爭硬碟機
    有瑕疵，於八十七年三月九日致函被上訴人，兩造並於同年月十日達成和解，上
    訴人應依兩造間之和解協議給付一百六十一萬四千一百七十五元予被上訴人等語
    。上訴人則以其於八十七年三月九日發出系爭通知函，要求返還瑕疵代墊費用、
    退還百分之十瑕疵硬碟機、預留百分之五硬碟機價款為保證金，並於四月中旬測
    試完畢後再付清良品價款及退回瑕疵品等，顯係原買賣契約之補充約定，被上訴
    人未予爭執，隨即於同年月十日簽回該通知函，上訴人既未有任何權利拋棄之讓
    步意思表示，尤其未有就硬碟機日後瑕疵為一次解決之承諾，且上訴人公司之採
    購經理甲○○亦未經和解之特別授權，故系爭通知函非和解契約，而縱系爭通知
    函屬和解契約之性質，兩造事後並無受拘束之意，應認已合意解除系爭通知函之
    約定云云。經查：
  (一)上訴人所提出於八十七年三月九日以受告知人即當時上訴人公司採購經理甲○○
    名義發文之系爭通知函之原文及譯文內容為：「Subj:Outstanding payment for
    Integral HDD（主旨：映泰格硬碟機應付款項）.After many people spent a
    lots of effort,finally your rework proposal been conditional Accepted
    by Arima & COMPAQ side to solve Integral 2.1GB HDD poor performance
    Issue Here we can confirm the out standing payment for 15k drives can
    soonly be Released by following conditions（貴公司所提之重新修改工作建
    議終於在眾人之努力下為華宇及康柏在有條件之情況下予以接受，以期解決映泰
    格2.1GB硬碟機之性能不良問題！於此本公司得以確認在滿足下述之條件下，其
    餘一萬五千台硬碟機之應付款項得予以支付） 1.Additional m'tl for rework
    need to charge Interal,m'tl cost for mylar sheet & nylon washer is
    US$0.2/per set.（1.映泰格需負擔重新修改工作所需之額外材料費用，mylar
    sheet及nylon washer之材料費用為美金0.2元／台。）2.Rework charge per
    set is [134＋ (81×4%)]×25,000＝3,431,000seconds; 3,431,000/60×60＝
    953hours;NT$500×953＝NT&476,500 /25,000＝NT$19.06; NT$ 19.06＋1.2＝
    NT$20.26/per set＝US$0.63/per set.（2.每台之重工工資費用為[134＋ (81×
    4%)]×25,000＝3,431,000秒;3,431,000/60 ×60＝953小時;NT$500 ×953＝
    NT&476,500/25,000＝NT$19.06;NT$19.06＋1.2＝NT$20.26／台＝US$0.63／台。
    3.Since Integral people start rework at Arima for total 25k pcs 2.1GB
    HDD,the data shows almost 10% unacceptable rale,payment shall be
    doduct and return to Integral with defect drives.（3.映泰格公司人員於
    華宇公司處開始就二萬五千台2.1GB硬碟機從事重新修改工作，而從資料顯示無
    法接受之比例幾乎達到百分之十，故應付款項應予扣除並將瑕疵硬碟機退回映泰
    格。）4.According COMPOQ'S test standard, estimate your HDD will got
    4%-5% defetive during our process,therefore we need to on-hold 5%
    payment among 22.5k pcs as deposit.Arima will soonly run-out the 22 .5k
    pcs Integral 2.1GB HDD on mid of April then the Balance payment can be
    released for good parts and return the defect drives to Integral.（4.
    根據康柏公司之測試標準，估計貴公司的硬碟機在本公司程序中會有百分之四至
    百分之五之不良率，故本公司須於二萬二千五百台之應付款項中扣除百分之五之
    金額做為保證金。華宇很快會於四月中旬用盡（上訴人嗣修正為『測試完畢』）
    該等二萬二千五百台映泰格2.1GB硬碟機，則於是時將可付清良品部分之款項並
    將瑕疵品退回映泰格。）If you can agree above our proposal,then total
    amount(US$143－0.2－0.63)×15,000－ (25,000×0.1×US$143)－ (22,500×
    0.05×US$143)＝US$1,614,175 can T/T to your account in couple days
    after receive your sign back docurment.〔若貴公司同意本公司以上之提議
    者，則於收到貴公司回簽文件後數日內可將總數（US$143－0.2－0.63）×
    15,000－（25,000×0.1×US$143）－（22,500×0.05×US$143）＝US$1,614,17
    5之款項匯入貴公司帳戶。〕」等語，並經當時被上訴人之董事長兼執行長Mr.
    Steven B. Volk於八十七年三月十日簽認並傳回予上訴人收執，為兩造所不爭執
    ，並據甲○○陳述在卷，且有該通知函影本及譯文在卷可稽（見原審卷第六十九
    頁、第一六八及一六九頁）。
  (二)依前揭函內容可知上訴人係以「一萬五千台為基準乘以修補費用，計算修補瑕疵
    之費用」（補正費用），加上「第二批經上訴人測試約有百分之十之硬碟機存有
    瑕疵，而以二萬五千台硬碟機為計算基準，乘以每台單價一百四十三元」（部分
    解約），再加上第一批硬碟機中，經美商康柏公司測試約有百分之四至五存有瑕
    疵，而以百分之五為計算基準，乘以二萬二千五百台，再乘以單價一百四十三元
    」（重複部分解約），三者總和作為減少價金之要約，致剩餘價金僅餘一萬五千
    台總價四分之三，經當時被上訴人之董事長兼執行長Mr. Steven B. Volk加以簽
    認承諾，並傳回予上訴人收執，是兩造人間就前揭買賣價金請求權已為相互讓步
    之合意，上開信函往來合意為前揭買賣價金請求權之和解約定甚明。上訴人辯稱
    系爭通知函係原買賣契約之補充約定，上訴人既未有任何權利拋棄之讓步意思表
    示，尤其未有就硬碟機日後瑕疵為一次解決之承諾，故系爭通知函非和解契約云
    云，洵不可採。
  (三)按公司經理人有為公司為營業上所必要之一切行為之權限，其為公司為營業上所
    必要之和解，除其內容法律上設有特別限制外，並無經公司特別授權之必要，此
    為經理權與一般受任人權限之不同處（最高法院六十七年度台上字第二七三二號
    判例要旨參照）。據受告知人甲○○於本院到庭陳稱：「我是上訴人的採購主辦
    ：：：公司內部開會要求我們採購部門寫這份八十七年三月九日的通知，詢問對
    造是否同意我們對於各種費用及不良品計算，對造雖有簽回，理論上公司應該付
    款：：：」等語；受告知人乙○○則稱：「我是上訴人的總經理，：：：八十七
    年三月九日信函是我們公司內部相關人員開會討論後決定的結果，並通知對造，
    ：：：甲○○擬好稿，我看了之後，認為是通知對方費用的明細，所以同意發出
    」等語（見本院卷九十二年十月二十一日言詞辯論筆錄），而受告知人甲○○發
    出系爭通知函時為上訴人公司之採購部經理，受告知人乙○○為總經理，為上訴
    人所不否認，是受告知人甲○○所為之行為顯係為上訴人為營業上所必要之和解
    ，依前開判例意旨，並無須經上訴人之特別授權，況甲○○前揭函之內容係經由
    上訴人總經理乙○○同意後始發送予上訴人，自難謂其無權為上訴人為前揭函之
    和解要約之意思表示，上訴人辯稱受告知人甲○○並未經上訴人特別授權和解，
    其傳送系爭通知函時，意思表示內容並不包括和解之效果意思在內云云，即無足
    取。
  (四)按和解契約合法成立，兩造當事人即均應受該契約之拘束，縱使一造因而受不利
    益之結果，亦不得事後翻異，更就和解前之法律關係再行主張；和解契約以當事
    人締約當時兩造合致之意思表示，為成立要件，雖一造表意人於其意思表示時，
    本無欲受其所表示意思拘束之意，苟非此意為他一造所明知，其表示之意思究不
    因之而無效，即於和解契約之成立及效力，不生影響（最高法院十九年上字第一
    九六四號判例意旨參照）。查兩造就給付買賣價金爭議已成立和解之協議，業如
    前述，惟上訴人未依系爭通知函之內容履行，猶於八十七年四月二十三日、同年
    五月四日、同年九月九日再分別致函予被上訴人要求減少價金為九十二萬七千三
    百十一元，揆諸前開判例意旨，上訴人就和解前之法律關係再行主張，自非適法
    ，此外，上訴人復未能舉證證明其嗣後發函有保留不受前述和解函內容拘束之意
    ，且被上訴人同意其保留，則上訴人據此辯稱兩造無受系爭通知函拘束之意而合
    意解除系爭通知函之約定云云，亦屬無據。
  (五)次按「當事人締結之契約一經合法成立，即應受其拘束，權利人得依約行使其權
    利。縱權利人未在相當期間內行使其權利，亦須有特別情事，足使義務人正當信
    任權利人已不欲行使其權利，始得認其嗣後再為權利之行使，係違反誠實信用原
    則。」（最高法院八十八年度台上字第二六九四號判決要旨參照）。是權利於得
    行使期間，苟非以損害他人為目的，本得自由行使，而不應受有限制，學說上雖
    有所謂「權利失效」之論述，但其論述基礎，係因權利人之行為，使義務人信賴
    權利人不行使權利，始足當之，故須於特殊情況，且權利人不行使權利已有相當
    期間，方有其適用。本件兩造先有買賣契約存在，嗣後又為前揭和解，被上訴人
    應受該和解之限制，僅得向上訴人請求系爭買賣價金一百六十一萬四千一百七十
    元，惟被上訴人先依買賣契約，於訴訟外委託律師以律師函催告，嗣並起訴請求
    上訴人給付買賣價金二百十四萬五千元，超過前揭和解金額，其後因上訴人提出
    系爭通知函為抗辯，並於原審鑑定後，被上訴人始於訴訟中之九十年十一月十四
    日主張「被告（即上訴人）至少應依其八十七年三月九日信函與原告（即被上訴
    人）達成之協議，給付一百六十一萬四千一百七十五元與原告」等語，就超過和
    解金額部分，雖無理由，惟就和解契約部分之金額，並無權利不行使之情形，而
    前揭和解為認定性之和解，亦如前所述，對於前揭和解範圍之買賣價金請求權，
    難謂係足使上訴人相信被上訴人已不欲行使和解契約權利之特殊行為或特殊情形
    ，並無權利失效之情形。又合意解除前揭和解契約，須兩造以意思表示合意為之
    ，被上訴人依前揭買賣契約，請求約定之價金金額，為其攻擊防禦方法，與其不
    受拘束該和解契約之意有間，更難謂有解除該和解契約之意思表示，自不得謂被
    上訴人無受前揭和解契約拘束之意及解除契約之意思表示。則上訴人以之抗辯被
    上訴人無受該和解契約之拘束，並進而謂其亦無受該和解契約拘束之意，故系爭
    和解契約業已經兩造合意解除云云，要無可採。
六、上訴人復抗辯本件買賣價款請求權亦已罹於民法第一百二十七條所規定之二年時
    效云云。按商人、製造人、手工業人所供給之商品及產物之代價請求權，因二年
    間不行使而消滅；消滅時效，自請求權可行使時起算，民法第一百二十七條第八
    款、第一百二十八條分別定有明文。又消滅時效因承認、起訴而中斷，同法第一
    百二十九條第一項第二、三款定有明文。查，被上訴人於八十八年六月二十一日
    起訴主張上訴人於八十六年十月間向被上訴人訂購三萬台三吋硬碟機並分二批交
    付，嗣請求將第二批硬碟機之交貨數量縮減為一萬五千台，被上訴人依約交付，
    該一萬五千台硬碟機每台單價為一百四十三元，總價款共計為二百一十四萬五千
    元，上訴人遲未給付予被上訴人，因而依據買賣關係請求上訴人給付上開價金等
    ；嗣被上訴人於九十一年二月二十六日復主張兩造對於給付價金，因上訴人主張
    系爭硬碟機有瑕疵，關於此爭議兩造已於八十七年三月十日達成和解，請求上訴
    人應依兩造間之和解協議給付一百六十一萬四千一百七十五元予被上訴人等情，
    如前所述，而依前揭和解足認上訴人承認前揭一百六十一萬四千一百七十五元之
    請求權，從而無論自八十六年十月間前揭系爭買賣契約成立，或兩造於八十七年
    三月十日和解，迄被上訴人提起本訴，均未逾二年消滅時效。又前揭和解僅認定
    之和解，則被上訴人前開主張所依據之法律關係均係基於買賣關係而請求給付價
    金，不生訴之預備合併問題，被上訴人於九十一年二月二十六日就前揭和解契約
    所為之主張及聲明，其性質僅係預備之攻擊防禦方法，亦不生被上訴人就和解契
    約內容之主張是否為另行起訴之問題，已如前述，上訴人抗辯被上訴人依系爭和
    解為追加備位之訴時，系爭和解之給付買賣價金請求權已逾二年時效云云，洵無
    足採。
七、綜上所述，本件被上訴人主張就本件買賣價金已成立和解契約，為可採，上訴人
    所辯均為無可取。從而，被上訴人本於前揭買賣契約及和解契約之法律關係，請
    求上訴人給付一百六十一萬四千一百七十五元及自起狀繕本送達翌日即八十八年
    七月九日起，至清償日止，按週年利率百分之五計算之利息，為有理由，應予准
    許。原審判命上訴人如數給付，雖就被上訴人預備攻防之和解主張未行使闡明權
    而逕依被上訴人聲明形式以預備之訴裁判，並就被上訴人聲明之先位之訴與備位
    之訴重疊部分（即和解金額部分）為上訴人敗訴之裁判，尚有可議，然判決結論
    並無二致，仍應予維持。上訴意旨指摘原判決不當，求予廢棄改判，為無理由，
    應予駁回其上訴。
八、本案事證已臻明確，兩造其餘主張、陳述及所提之證據，經審酌後認與判決結果
    不生影響，爰不一一論述，附此敘明。
九、據上論結，本件上訴為無理由，爰依民事訴訟法第四百四十九條第一項、第七十
    八條，判決如主文。
中      華      民      國    九十二    年    十一      月      四      日
                                民事第十五庭
                                    審判長法  官  劉  靜  嫻
                                          法  官  李  錦  美
                                          法  官  吳  光  釗
正本係照原本作成。
如不服本判決，應於收受後二十日內向本院提出上訴書狀，其未表明上訴理由者，應
於提出上訴後二十日內向本院補提理由書狀（均須按他造當事人之人數附繕本）上訴
時應提出委任律師或具有律師資格之人之委任狀；委任有律師資格者，另應附具律師
資格證書及釋明委任人與受任人有民事訴訟法第四百六十六條之一第一項但書或第二
項（詳附註）所定關係之釋明文書影本。
中      華      民      國    九十二    年    十一      月      六      日
                                          書記官  于      誠
附註：
民事訴訟法第四百六十六條之一（第一項、第二項）：
對於第二審判決上訴，上訴人應委任律師為訴訟代理人。但上訴人或其他法定代理人
具有律師資格者，不在此限。
上訴人之配偶、三親等內之血親、二親等內之姻親，或上訴人為法人、中央或地方機
關時，其所屬專任人員具有律師資格並經法院認為適當者，亦得為第三審訴訟代理人
。


司法院資訊處製作；財團法人民間司法改革基金會備份。
